【裁判字號】    95,訴,415
【裁判日期】    951030
【裁判案由】    竊盜等
【裁判全文】
臺灣新竹地方法院刑事判決               95年度訴字第415號
公  訴  人  臺灣新竹地方法院檢察署檢察官
被      告  辛○○
                    （現另案羈押於臺灣臺北看守所）
上列被告因恐嚇取財等案件，經檢察官提起公訴（94年度核退偵
字第241號），被告於本院準備程序進行中，先就被訴事實為有
罪之陳述，經本院合議庭裁定由法官獨任進行簡式審判程序，本
院判決如下：
    主  文
辛○○幫助意圖為自己不法之所有，以恐嚇使人將本人之物交付
，處有期徒刑伍月，如易科罰金，以銀元佰元即新臺幣玖佰元
折算壹日。
    事  實
一、辛○○因友人庚○○委請其代為尋求人頭帳戶，可預見隱匿
    自己名義而收購他人帳戶使用之人，係要將該帳戶資為恐嚇
    取財等財產犯罪之用，適遇友人戊○○有意出售帳戶，仍基
    於幫助他人為財產犯罪之不確定故意，於民國93年6、7月間
    某日，駕車至新竹縣新豐鄉福興村7鄰圓山子116之9號庚○○住處搭載庚○○前往新竹縣新豐鄉新庄子西濱公路上，由
    庚○○以新臺幣（下同）3千元之代價向戊○○購買其湖口
    郵局00000000000000號帳戶之存摺、印章、提款卡，戊○○
    並告知提款密碼，庚○○取得該帳戶後，即與丁○○共同竊
    取他人停放路邊之自用小客車，2人於竊得車輛後，撥打車
    內所留電話號碼，要求各該車主或車輛使用人等交付贖款，
    致己○○、乙○○、甲○○、壬○○、癸○○等車主或車輛
    使用人因恐無法取回車輛，均依指示將款項匯入戊○○上開
    湖口郵局帳戶內（丁○○、庚○○、戊○○3人業經本院於
    95年7月31日以95年度訴字第415號判決有罪）。嗣因警方在
    未依指示匯款之丙○○所失竊車牌號碼6L-0848號自用小客
    車內採得1枚指紋，經比對與庚○○右拇指指紋相符，乃循
    線查知上情。
二、案經新竹縣警察局移送臺灣新竹地方法院檢察署檢察官偵查
    起訴。
    理  由
一、按被告以外之人於審判外之言詞或書面陳述，除法律另有規
    定者外，不得作為證據，刑事訴訟法第159條第1項固有明文
    規定。惟被告以外之人於偵查中向檢察官所為之陳述，除顯
    有不可信之情況外，得為證據。且被告以外之人於審判外之
    陳述，雖不符刑事訴訟法第159條之1至之4之規定，惟經當
    事人於審判程序同意作為證據，法院審酌該言詞陳述或書面
    陳述作成時之情況，認為適當者，亦得為證據，復為同法第
    159條之1第2項、第159條之5第1項所明定。本案證人戊○○
    偵查中之陳述，並無顯不可信之情況，且經具結擔保無設詞
    誣陷被告之疑慮；另證人戊○○、己○○、乙○○、甲○○
    、壬○○、癸○○警訊中之陳述，業經被告辛○○同意援引
    作為證據，本院審酌後亦認為適當，故其等於審判外之陳述
    ，自得作為本案之證據，合先敘明。
二、上揭事實，業據被告辛○○於本院審理時坦承不諱（見本院
    95年10月18日審判筆錄第21頁），且：
（一）證人庚○○於本院審理時結證：我有接觸過戊○○帳戶存
      摺，他有一次賣戶頭，我與辛○○一起過去跟他買，我跟
      戊○○拿了存摺、金融卡，戊○○也有告訴我金融卡密碼
      ，我拿3千元給戊○○，拿到帳戶資料是我擄車要用，這
      個帳戶就我跟丁○○共同使用。買帳戶時辛○○開他的車
      ，到西濱公路新庄子那邊，之前我有跟辛○○說需要帳戶
      ，請他注意有無人要賣帳戶，辛○○當時有說他會幫我注
      意，後來辛○○打電話跟我說戊○○有帳戶要賣，叫我去
      ，我說我沒有車，他說要載我去買。我應該是在九十三年
      六、七月買戊○○的帳戶，買帳戶那天我和辛○○到了以
      後，戊○○上車，當時車是辛○○開車，戊○○就把帳戶
      交給我，我沒有現金可以拿給他，是當天晚上辛○○才幫
      我轉交3千元給戊○○，辛○○交3千元時我不在場，他到
      底有無交錢給戊○○我不知道，我後來也沒有再問辛○○
      有無把錢交給戊○○。若不是辛○○告訴我，我也不知道
      戊○○有賣人頭帳戶，這個帳戶是我向戊○○買，不是向
      辛○○買，因為帳戶名字不是辛○○，而且辛○○是轉交
      3千元給戊○○等語明確（見本院95年10月18日審判筆錄
      第4-13頁）。
（二）證人戊○○亦於警詢偵查及本院準備程序中陳稱：湖口郵
      局00000000000000號帳戶93年以前是我在使用，之後我以
      3千元賣給辛○○…，我使用很久之後，某日辛○○叫我
      借他使用等語在卷…，辛○○叫我把存摺和印章交給他，
      我就交給他等語（見竹檢94年度偵字第5335號卷第19頁、
      94年度核退偵字第241號卷第37頁、本院卷一第70頁）。
      證人戊○○雖稱其湖口郵局帳戶係出賣予辛○○，然此應
      係其出賣帳戶予庚○○時，辛○○偕同在場致其有所誤會
      。
（三）而被害人己○○、乙○○、甲○○、壬○○、癸○○等人
      於93年10月12日至同年月18日止，分別匯款5千元、3萬元
      、8千元、1萬元、2萬元至戊○○湖口郵局0000000000000
      0號帳戶內，除據其等於警訊時指述在卷外（見竹檢94年
      度偵字第5335號卷第32-34、36-37、49-50、54-55、41-4
      2頁），亦有戊○○之湖口郵局客戶基本資料、印鑑卡、
      客戶歷史交易清單（見竹檢94年度偵字第5335號卷第112-
      115頁）、癸○○出具之匯款執據存卷可稽（見竹檢94年
      度偵字第5335號卷第116-117頁）。另庚○○於94年6月7
      日下午13時55分許，以0000000000門號傳送簡訊至被告持
      用之0000000000門號（登記申請人為余家浩），內容為「
      你那有戶頭嗎？急需大量，睡醒時回電告知」，此有0000
      000000、0000000000門號之通聯調閱查詢單、0000000000
      門號94年6月7日13時55分之通訊監察譯文、新竹地檢署核
      發000000000門號94年5月18日至94年7月15日之通訊監察
      書存卷足憑（見竹檢94年度偵字第5335號卷第89頁、94年
      度聲監續字第128號卷第10頁、94年度聲監續字第128號卷
      第6頁、94年度偵字第5335號卷第24-27頁）；上情為證人
      庚○○警訊時供明在卷（見竹檢94年度偵字第5335號卷第
      14頁），並經其於本院確認無訛（見本院95年10月18日審
      判筆錄第15頁），復為被告審理時是認屬實（見本院95年
      10月18日簡式審判筆錄第8頁），此亦足佐庚○○確有委
      請被告代為尋覓人頭帳戶之事實無訛。綜上所述，本案事
      證明確，被告犯行足堪認定，應依法論科。
三、論罪科刑部分：
  (一)新舊法之比較
    １查被告行為後，刑法部分條文業於94年1月7日修正，94年
      2月2日公布，95年7月1日施行，現行刑法第2條第1項規定
      ：「行為後法律有變更者，適用行為時之法律，但行為後
      之法律有利於行為人者，適用最有利於行為人之法律」，
      上開規定乃與刑法第1條罪刑法定主義契合，而貫徹法律
      禁止溯及既往原則，係規範行為後法律變更所生新舊法律
      比較適用之準據法，是刑法第2條本身雖經修正，但該條
      既屬適用法律之準據法，本身尚無比較新舊法之問題，應
      一律適用裁判時之現行刑法第2條第1項之規定，為「從舊
      從輕」之比較，以決定適用之刑罰法律，先予敘明。且比
      較時應就罪刑有關之共犯、未遂犯、想像競合犯、牽連犯
      、連續犯、結合犯，以及累犯加重、自首減輕暨其他法定
      加減原因（如身分加減）與加減例等一切情形，綜其全部
      罪刑之結果而為比較，此有最高法院95年第8次刑事庭會
      議決議可資參照。又比較適用最有利於行為人之法律，應
      就罪刑有關之一切情形，比較其全部之結果，而為一體之
      適用，不應一部分適用新法，一部分適用舊法，亦有最高
      法院29年上字第964號判例可按。
    ２按修正前刑法第30條關於從犯規定為「幫助他人犯罪者，
      為從犯。雖他人不知幫助之情者，亦同。從犯之處罰，得
      按正犯之刑減輕之」，修正後刑法則規定為「幫助他人實
      行犯罪行為者，為幫助犯。雖他人不知幫助之情者，亦同
      。幫助犯之處罰，得按正犯之刑減輕之」，揆諸本條之修
      正理由乃將實務及學說之多數見解，即幫助犯採共犯從屬
      性說之限制從屬形式，予以明文，被告所涉幫助犯行，無
      論依修正前後之規定，均構成幫助犯，且均得減輕其刑，
      適用新法並無較有利於被告。
    ３另按修正後刑法施行法增訂第1條之1規定：「中華民國94
      年1月7日刑法修正施行後，刑法分則編所定罰金之貨幣單
      位為新臺幣。94年1月7日刑法修正時，刑法分則編未修正
      之條文定有罰金者，自94年1月7日刑法修正施行後，就其
      所定數額提高為30倍。但72年6月26日至94年1月7日新增
      或修正之條文，就其所定數額提高為3倍」；而刑法第33
      條第5款則修正為：「主刑之種類如下：五、罰金：新臺
      幣1千元以上，以百元計算之」。是修正後，刑法第346條
      第1項之恐嚇取財罪之罰金刑最高額上限雖無變更，惟最
      低額下限則提高為新臺幣1千元，比較修正前、後之刑法
      ，自以行為時關於科處罰金刑之法律較有利被告。
    ４被告行為時之刑法第41條第1項前段規定：「犯最重本刑
      為5年以下有期徒刑以下之刑之罪，而受6個月以下有期徒
      刑或拘役之宣告，因身體、教育、職業、家庭之關係或其
      他正當事由，執行顯有困難者，得以1元以上3元以下折算
      1日，易科罰金」，又被告行為時之易科罰金折算標準，
      修正前罰金罰鍰提高標準條例第2條前段（現已刪除）規
      定，就其原定數額提高為100倍折算1日，則被告行為時之
      易科罰金折算標準，應以銀元300元折算1日，經折算為新
      臺幣後，應以新臺幣900元折算為1日。惟95年7月1日修正
      公布施行之刑法第41條第1項前段則規定：「犯最重本刑
      為5年以下有期徒刑以下之刑之罪，而受6個月以下有期徒
      刑或拘役之宣告者，得以新臺幣1千元、2千元或3千元折
      算1日，易科罰金」，比較修正前後之易科罰金折算標準
      ，以行為時之舊法較有利於被告。
    ５綜合上述各條文修正前後之比較，揆諸修正後刑法第2條
      第1項規定之「從舊從輕」原則及前揭最高法院決議、判
      例意旨，修正後之規定並非較有利於被告，爰依刑法第2
      條第1項前段規定，適用行為時即修正前之刑法相關規定
      及罰金罰鍰提高標準條例第2條規定，對被告較為有利。
  (二)核被告所為，係犯刑法第346條第1項、刑法第30條之幫助恐
    嚇取財罪。其係以幫助之犯意為之，應依正犯之刑減輕之。
    起訴書認戊○○以3千元之代價，將其所有湖口郵局帳號000
    00000000000號帳戶之存摺、印章、提款卡出售被告，被告
    再以5千元轉售予庚○○一情，稍有訛誤，已據證人庚○○
    於本院結證罹清，應予敘明。爰審酌被告犯罪後坦承犯行，
    所為對被害人造成相當程度之損害，戊○○業經本院判決有
    期徒刑5月，暨被告之品行、智識程度、犯罪之動機、目的
    、手段等一切情狀，量處如主文所示之刑，並適用修正前刑
    法第41條第1項前段規定，定其易科罰金之折算標準。
據上論斷，應依刑事訴訟法第273條之1第1項、第299條第1項前
段，刑法第2條第1項前段、第346條第1項，修正前刑法第30條、
第41條第1項前段，罰金罰鍰提高標準條例第1條前段、修正前罰
金罰鍰提高標準條例第2條，現行法規所定貨幣單位折算新臺幣
條例第2條，判決如主文。
本案經檢察官葉乃瑋到庭執行職務
中    華    民    國    95    年    10    月    30    日
                  刑事第五庭  法  官  吳靜怡
以上正本證明與原本無異
如不服本判決，應於送達後10日內向本院提出上訴狀（應附繕本
），上訴於臺灣高等法院
中    華    民    國    95    年    10   月    31    日
                              書記官  馮玉玲
附錄本案論罪科刑法條全文：
中華民國刑法第346條（單純恐嚇罪）
意圖為自己或第三人不法之所有，以恐嚇使人將本人或第三人之
物交付者，處6月以上5年以下有期徒刑，得併科1千元以下罰金
。
以前項方法得財產上不法之利益，或使第三人得之者，亦同。
前二項之未遂犯罰之。


司法院資訊處製作；財團法人民間司法改革基金會備份。
